【裁判字號】    99,交訴,92
【裁判日期】    991214
【裁判案由】    公共危險
【裁判全文】
臺灣高雄地方法院刑事判決              99年度交訴字第92號
公  訴  人  臺灣高雄地方法院檢察署檢察官
被      告  蔡梅花
選任辯護人  吳忠諺律師（法律扶助基金會）
上列被告因公共危險案件，經檢察官提起公訴（99年度偵字第19
103號），本院判決如下：
    主  文
蔡梅花犯肇事致人傷害逃逸罪，累犯，處有期徒刑捌月。
    事  實
一、蔡梅花前於民國94年間因公共危險案件，經本院94年度交簡
    字第2617號判決處有期徒刑2 月確定，甫於95年9 月22日易
    科罰金執行完畢。詎猶不知悔改，於99年5 月21日下午4 時
    42分許，騎乘車號NC6-835 號機車沿高雄縣旗山鎮○○路由
    南向北逆向行駛，行經旗文路與延平一路口時，適陳嘉彥騎
    乘車牌號碼806-CQB 號機車沿高雄縣旗山鎮○○路由西往東
    欲右轉往南行駛，蔡梅花騎乘之機車遂不慎與陳嘉彥騎乘之
    機車發生碰撞，致2 人均人車倒地，陳嘉彥並因而受有手挫
    傷、前臂挫傷等傷害（過失傷害部分未據告訴）。蔡梅花明
    知或可預見已肇事致陳嘉彥倒地受傷，竟未協助送醫或待警
    察到場處理，亦未留下聯絡方式，旋即騎乘機車離去。嗣經
    路人報警循線查獲，始悉上情。
二、案經高雄縣政府警察局旗山分局報告臺灣高雄地方法院檢察
    署檢察官偵查起訴。
    理  由
壹、證據能力部分：
一、按被告以外之人於審判外之言詞或書面陳述，除法律有規定
    者外，不得作為證據，刑事訴訟法第159 條第1 項定有明文
    。又被告以外之人於檢察事務官、司法警察官或司法警察調
    查中所為之陳述，與審判中不符時，其先前之陳述具有較可
    信之特別情況，且為證明犯罪事實存否所必要者，得為證據
    ，刑事訴訟法第159 條之2 亦有明定。查證人陳嘉彥於警詢
    中之陳述，屬審判外之陳述，且其陳述內容核與本院審判時
    經具結後所為之證述內容大致相符，核無上開刑事訴訟法第
    159 條之2 所規定之例外情形，而被告蔡梅花及辯護人亦均
    爭執前揭證人陳嘉彥警詢筆錄之證據能力，是依同法第159
    條第1 項規定，證人陳嘉彥於警詢中所為之陳述，應無證據
    能力。
二、次按被告以外之人於審判外之陳述，雖不符刑事訴訟法第15
    9 條之1 至第159 條之4 之規定，而經當事人於審判程序同
    意作為證據，法院審酌該言詞陳述或書面陳述作成時之情況
    ，認為適當者，亦得為證據，刑事訴訟法第159 條之5 第1
    項定有明文。本件檢察官、被告及其辯護人於本院審判程序
    時，就本判決所引用其他審判外之言詞或書面陳述，均明示
    同意有證據能力，本院審酌該具有傳聞證據性質之證據，其
    取得過程並無瑕疵，與待證事實具有關聯性，證明力非明顯
    過低，以之作為證據係屬適當，認俱有證據能力。
貳、實體方面：
一、訊據被告蔡梅花固坦承於上揭時間、地點，騎乘車牌號碼NC
    6-835 機車，與被害人陳嘉彥所騎乘之車牌號碼806-CQB 號
    機車發生碰撞，惟矢口否認有肇事逃逸之犯行，辯稱：車禍
    發生後，被害人並沒有受傷，且伊住處在車禍現場附近，被
    害人的同學亦有跟伊回家；當時係為趕時間去接小孩去補習
    班，並非肇事而逃逸云云；其辯護人則以：被害人發生車禍
    當時除了手部紅腫外，並無其他客觀上之外傷，且案發後被
    告也有站起來，所以被告主觀上認定被害人應無受有傷害，
    所以才會離開現場。另被告住所距離案發現場僅有30至50公
    尺，如果被告有心逃逸，應會繞遠路，讓人找不到，豈有可
    能馬上回到自己家中？況被告回家時，明知後面有被害人之
    同學騎車尾隨，到家後也和被害人之同學表示此為其住所，
    此亦可證明被告並無逃逸之意思，是被告應無該當刑法第18
    5 條之4 之肇事逃逸罪云云。
二、經查：
（一）被告於前揭之時間、地點，因騎乘車牌號碼NC6-835 機車
      逆向而與被害人陳嘉彥所騎乘之車牌號碼806-CQB 號機車
      發生碰撞，致2 人均人、車倒地等情，業據證人即被害人
      陳嘉彥於警詢、偵訊及本院審理時均證述綦詳，亦有道路
      交通事故現場圖、道路交通事故調查報告表（一）、（二
      ）附卷可佐，而被害人陳嘉彥因上開車禍而受有手挫傷、
      前臂挫傷等傷害，被告所騎乘之上開機車左手把煞車桿發
      生斷裂乙節，復有衛生署旗山醫院診斷證明書1 份及事故
      照片24張（警卷第9 頁至第15頁、第17頁）在卷足參，亦
      為被告所不爭，此部分之事實，應堪予認定。
（二）證人即被害人陳嘉彥於偵訊時結證稱：當天我騎806-CQB
      號機車從實踐大學回去市區○○○○路經過旗文路和延平
      一路路口要右轉，被告騎他的機車在旗文路與我迎面發生
      相撞，我與被告均人、車倒地，路邊民眾和同學幫我報警
      ，被告看到同學打電話就騎乘機車走了，並沒有問我是否
      有受傷，也沒有留姓名地址給我，我站起來看到被告騎乘
      機車之車牌號碼後，就立刻喊他的車牌，當時有外系的同
      學看到被告逃逸，就趕快騎車去追他，我的右手因該車禍
      腫起來，後來被送到旗山醫院等語明確（偵卷第18頁、第
      19頁），亦於本院審理時具結詳為證述：上揭時間、地點
      被告騎乘機車與我騎乘之機車發生正面對正面碰撞，雙方
      都倒地，被告先起來，因為她的機車漏油，所以她就把機
      車騎到旁邊，此時我的手腫起來，請附近的居民幫忙打電
      話報警，我有記住被告機車的車牌且大聲喊她的車牌號碼
      ，後來被告就騎車跑掉，因其他外系的同學在那裡停紅綠
      燈有看到這情形，就見義勇為去追被告的機車，當警察來
      時，那些同學有跟警察講被告住在那裡，他們有跟到被告
      家門口，當時被告好像把門口給關起來的樣子，被告沒有
      跟我打招呼或是留下電話號碼，就直接騎走離開現場等情
      綦詳（本院卷第27頁、第28頁）。因證人陳嘉彥前後證述
      之情節相符，且該次車禍受傷部分已與被告達成和解，有
      和解書1 紙在卷可稽（警卷第21頁），證人陳嘉彥應無刻
      意為不實證述而促使被告與其和解之必要，況其與被告並
      不相識更無怨隙仇恨，亦應無故意為虛偽證述之可能。再
      佐以案發現場拍攝之照片，車禍現場地面上確實留有大片
      油漬，此與證人上開所述「被告的機車漏油」之情節核屬
      一致，是證人前揭證述之事實，應當足採。又被告上開騎
      乘之機車，前方車頭部位因該次車禍撞擊而破裂、左手把
      煞車桿亦發生斷裂乙節，有卷附交通事故照片供參，且證
      人陳嘉彥復證述當時伊車速約有4 、50公里，其與被告均
      人、車倒地等語明確，足見該次車禍2 機車相撞，力道非
      輕，且證人即現場幫忙處理之路人李文在於本院審理時亦
      結證：被告當時有受傷，有看見陳嘉彥手部擦傷等情無訛
      （本院卷第32頁及其背面），是被告於車禍發生當時已受
      有傷害，依客觀情形觀之，相對而言，應可知悉或預見被
      害人亦受有傷害之事實，是被告辯稱不知被害人車禍當時
      有受傷云云，應無所據，難能憑採。至被害人車禍倒地後
      是否先被告站立起來，僅能判斷其身體當時並未因車禍而
      無法起身，尚無從否認上開被害人受傷之事實，亦難遽此
      而為被告有利之認定。
（三）被告雖稱被害人陳嘉彥的同學有跟被告一同回家，知悉被
      告之住所云云，惟依證人陳嘉彥上開所證述，係因被告於
      車禍發生後逕行離開，路過之同學見義勇為追被告騎乘之
      機車後，始知悉被告之住所及告知至現場處理之員警，並
      非被告主動告知證人陳嘉彥或同學其住處；另證人李文在
      於本院審理時雖證述被告有跟被害人陳嘉彥及其同學說她
      家就在附近，要同學跟著過去一語，惟又證稱「沒有聽到
      」被告與被害人的同學講些什麼話，只知道有2 個同學跟
      著被告過去等情（本院卷第31頁、第33頁背面），因證人
      李文在此部分之證述前後有所不一，故其是否有於現場聽
      聞被告告知其住所之位置，或僅依被害人之同學追至被告
      之住所而逕行推論上情，實不無可疑。此外，稽之刑法第
      185 條之4 駕駛動力交通工具肇事致人死傷而逃逸罪之立
      法目的，乃為維護交通，增進行車安全，促使當事人於事
      故發生時，能對被害人即時救護，減少死傷，以保護他人
      權益並維護社會秩序，故所實質要求的是肇事者留於現場
      處理、電話呼叫救護車等相關之作為，以防免被害人因無
      所救助而造成更大之損害，並非用以保護財產上法益或事
      後求償之便利。亦即，肇事者留下電話或住址，僅為車禍
      發生後雙方事故當事人用以聯絡相關處理之事宜，核與上
      開法條之立法精神無涉，自難以肇事者留下住址、電話或
      告知住處，即可逕行離開車禍現場，並論斷無肇事逃逸之
      故意。因被告於車禍當時，本身已受傷，且應可預見或知
      悉被害人陳嘉彥亦因該車禍而受有傷害乙節，業經本院審
      認如上，而被告卻無視該情形仍逕行離開現場，依上所述
      ，縱認被告有告知其住處，仍難遽以否定被告主觀上無肇
      事逃逸之故意。至辯護人雖稱被告如有心逃逸，應會繞遠
      路，讓人找不到，不可能馬上回到自己家中云云。惟被告
      之住處依辯護人所述僅在車禍現場附近約30至50公尺，以
      騎乘機車之速度而論，僅須數秒即可到達，且被害人之同
      學係在被告騎乘機車離去後，尾隨而至被告之住所，故被
      告是否知悉有人在其後追蹤，尚存有疑；況被告亦供稱為
      趕時間載小孩而回家拿課本等語（本院卷第36頁），是被
      告逕離現場而回至家中，顯有其目的，自難因此反而推論
      無肇事逃逸之故意。從而，被告應知悉或可預見被害人因
      本案車禍事故而受傷，竟未予聞問或留置予現場加以救護
      ，即逕行離開現場，主觀上有肇事逃逸之故意，應足至明
      。
（四）綜上，本件事證明確，被告肇事逃逸之犯行，堪以認定，
      其上所辯，顯係推諉卸責之詞，不足採信，自應依法論科
      。
三、核被告所為，係犯刑法第185 條之4 之肇事致人傷害逃逸罪
    。又被告有事實欄所列前揭犯罪前科紀錄，有臺灣高等法院
    被告前案紀錄表1 份在卷可按，其受有期徒刑之執行完畢後
    ，5 年以內故意再犯上開肇事致人傷害逃逸之有期徒刑以上
    之罪，為累犯，應依刑法第47條第1 項規定加重其刑。爰審
    酌被告因騎乘機車闖紅燈而與被害人陳嘉彥騎乘之機車發生
    本案交通事故，致被害人陳嘉彥受有手挫傷、前臂挫傷等傷
    害，其明知於肇事後應停留現場，對傷者施以救護以防止損
    害之擴大，竟未留待現場照料傷者，或使其得到適當之救護
    措施，即逕行離開，所為實無可取，惟念其被告於犯後坦承
    過失傷害犯行，且與被害人達成和解，有和解書1 份在卷可
    按，而被害人亦僅受有手挫傷及前臂挫傷等傷害，傷勢輕微
    ，並兼衡其智識程度、犯罪動機、手段、目的等一切情狀，
    量處如主文所示之刑。
據上論斷，應依刑事訴訟法第299 條第1 項，刑法第185 條之4
、第47條第1 項，判決如主文。
本案經檢察官顏漢文到庭執行職務。
中    華    民    國    99    年    12    月    14    日
                    交通法庭  審判長法  官  黃建榮
                                    法  官  陳川傑
                                    法  官  林勳煜
以上正本證明與原本無異。
如不服本判決應於收受判決後10日內向本院提出上訴書狀，並應
敘述具體理由。其未敘述上訴理由者，應於上訴期間屆滿後20日
內向本院補提理由書(均須按他造當事人之人數附繕本)「切勿逕
送上級法院」。
中    華    民    國    99    年    12    月    14    日
                                    書記官  莊正彬
附錄本案論罪科刑法條：
刑法第185條之4
駕駛動力交通工具肇事，致人死傷而逃逸者，處6 月以上5 年以
下有期徒刑。

司法院資訊處製作；財團法人民間司法改革基金會備份。
